臺灣屏東地方法院民事裁定　　　　　　 100年度家聲字第34號
聲　請　人　袁震天律師（即被繼承人趙金玉之遺產管理人）
上列聲請人聲請酌定遺產管理報酬事件，本院裁定如下：
    主  文
本件遺產管理人之報酬為新臺幣壹萬玖仟元（含已代墊之必要費
用新臺幣壹佰零玖元）。
程序費用新臺幣壹仟元由被繼承人趙金玉之遺產負擔。
    理  由
一、聲請意旨略以：本院前以99年度財管字第43號民事裁定指定
    聲請人為被繼承人趙金玉之遺產管理人，嗣聲請人就任遺產
    管理人後，依法進行查明被繼承人之遺產、聲請公示催告等
    事項，且已代墊遺產管理費用共新臺幣（下同）1,109 元（
    含郵務費用39元、打字影印費用40元、公示催告聲請費及匯
    票資費1,030 元），預估尚須代墊遺產管理費用共8,500 元
    （含車資〈前往屏東地方法院閱卷〉3,200 元、登報費〈刊
    登公示催告裁定〉500 元、核定遺產管理人報酬聲請費
    1,000 元、郵務費用共1,440 元、影印費共2,360 元（即處
    理聲請閱卷、發函查詢財產現況、申請延長遺產稅申報期限
    、申報遺產稅、陳報財產清冊、聲請報酬、執行案件聲明異
    議、參與分配、報告結案等事項），而被繼承人之遺產僅有
    屏東縣屏東市○○街190 號2 樓之2 之房屋及其座落之土地
    ，日前經拍賣所得價金為108 萬8,880 元，為免被繼承人之
    遺產經法院強制執行而遭分配完畢，致使聲請人上述為進行
    遺產管理程序所需墊付之必要費用及其報酬無法受償，導致
    本件遺產管理事件之後續程序無法進行之結果發生，自有必
    要先就上述所有相關必要墊支費用及遺產管理人之報酬予以
    酌定核給。再依民法第1183條規定，遺產管理人得請求報酬
    ，其數額由親屬會議酌定之，惟本件並無親屬會議可資酌定
    報酬數額，爰參酌財政部頒訂之「稽徵機關核算98年度執行
    業務者收費標準」規定，聲請以被繼承人所留不動產總價值
    之百分之九，先行裁核聲請人擔任遺產管理人之報酬為9 萬
    7,999 元，並核定已墊支及預估之相關必要墊支費用共
    9,609 元，合計共10萬7,608 元等語。
二、按遺產管理人得請求報酬，其數額由親屬會議按其勞力及與
    被繼承人之關係酌定之。依本法之規定應開親屬會議時，由
    當事人、法定代理人或其他利害關係人召集之。親屬會議不
    能召開或召開有困難時，依法應經親屬會議處理之事項，由
    有召集權人聲請法院處理之。依民法第1132條第2 項規定，
    聲請法院處理下列各款所定應經親屬會議處理之事件，由被
    繼承人住所地之法院管轄：(三)民法第1183條所定遺產管理人
    報酬之酌定，民法第1183條、第1129條、第1132條第2 項及
    非訟事件法第166 條第1 項第6 款分別定有明文。
三、經查：
  (一)聲請人前經本院選任為被繼承人趙金玉之遺產管理人，有本
    院99年度財管字第43號民事裁定附卷可稽，堪信屬實。又本
    件並未經親屬會議酌定遺產管理人之報酬，則聲請人聲請本
    院酌定其擔任遺產管理人應得之報酬，參諸上揭法條規定，
    自屬有據，應予准許。
  (二)本件聲請人主張其已完成聲請公示催告、搜索財產等乙節，
    業據其提出遠見律師事務所請款清單、遠見律師事務所收據
    、遠見律師事務所99年11月份客戶影印明細表、屏東縣里港
    鄉戶政事務所函及戶政規費收據影本、財政部臺北市國稅局
    財產歸屬資料清單、財政部臺北市國稅局97、98年度綜合所
    得稅各類所得資料清單、全國贈與資料清單、郵政國內匯款
    執據影本各1 份為證，固堪信為真。然本件被繼承人之遺產
    僅有上開受強制執行之房地各1 筆，且此2 筆房地業經拍定
    ，已至參與分配階段，有聲請人提出之本院民事執行處函及
    本院惠民執洪字第98司執36796 號分配表各1 份為證，法律
    關係顯屬單純，又聲請人已為之前開管理遺產行為均屬例行
    公式化之行為，足認聲請人對本件遺產管理所支出之勞力、
    心力尚非甚鉅。又聲請人擔任無人承認繼承遺產之遺產管理
    人，與財團法人法律扶助基金會（下稱「法扶」）律師同樣
    具有公益性質，本院爰參照同具公益性質之財團法人法律扶
    助基金會法律扶助酬金計付辦法所附之酬金計付標準表為核
    定遺產管理人報酬之標準。而擔任法扶之律師，依上開法扶
    酬金計付標準表，原則上依處理訴訟事務不同，訴訟案件報
    酬約1 萬5,000 元至3 萬元、撰擬法律文件1 件2,000 至
    5,000 元，而本件遺產管理相關之法律文件並非繁複，爰以
    每件2,000 元計酬；另聲請人雖主張其已所代墊必要費用為
    1,109 元云云，然其中聲請公示催告之程序費用1,000 元部
    分，另經本院以100 年度家催字第4 號裁定此部分程序費用
    由被繼承人趙金玉之遺產負擔，自毋庸再重複納入計算，故
    扣除後聲請人所代墊之必要費用僅109 元，數額不多，應整
    體併入酬金內給付。本院審酌聲請人處理之本件遺產管理事
    件內容尚屬單純，及其撰狀之份數、耗費之勞力、心力程度
    非鉅等一切情狀，認本件核予遺產管理人之報酬（含已代墊
    之必要費用109 元）以1 萬9,000 元為適當；如後續再有其
    他管理支出部分，例如聲請人前開所指之預估將來尚須代墊
    之遺產管理費用8,500 元（含車資、登報費500 元、核定遺
    產管理人報酬聲請費1,000 元、郵務費用1,440 元、影印費
    2,360 元），聲請人應於管理完成後，再由法院裁定核准，
    爰依上開規定，裁定如主文所示。
  (三)至於聲請人主張應依財政部令頒之「稽徵機關核算98年度律
    師執行業務者收費標準」規定，以被繼承人所留不動產總價
    值之百分之九，核定其擔任遺產管理人之報酬云云，惟該核
    算標準乃稅捐稽徵機關核定執行業務者收入之準則，與遺產
    管理人報酬之酌定尚屬有別，本院自得按個案之不同情況依
    職權核定，自不受其拘束，併予敘明。
四、依非訟事件法第166 條第2 項，裁定如主文。
中    華    民    國   100    年    2     月    23    日
                  家事庭        法  官  陳秀慧
以上正本係照原本作成。
如不服本裁定應於送達後10日內向本院提出抗告狀。
中    華    民    國  100     年    2     月    23    日
                                書記官  賀燕花